【裁判字號】    97,上訴,4466
【裁判日期】    971225
【裁判案由】    毒品危害防制條例等
【裁判全文】
臺灣高等法院刑事判決                97年度上訴字第4466號
上  訴  人
即  被  告  甲○○
                    現於臺灣臺東監獄東成分監執行
選任辯護人  陳石山律師
            游涵歆律師
上列上訴人因毒品危害防制條例等案件，不服臺灣板橋地方法院
96年度訴字第3502號，中華民國97年7月31日第一審判決（起訴
案號：臺灣板橋地方法院檢察署96年度偵字第15600號、第16599
號），提起上訴，本院判決如下：
    主  文
原判決關於販賣第一級毒品及販賣第二級毒品予林長興部分均撤
銷。
甲○○販賣第一級毒品，累犯，處有期徒刑拾陸年，販賣毒品所
得新臺幣壹仟元沒收，如全部或一部不能沒收，以其財產抵償之
。扣案如附表編號五至編號九所示之物均沒收。
被訴販賣第二級毒品予林長興部分無罪。
其餘(被訴販賣第二級毒品予黃芳部分)上訴駁回。
上開販賣第一級毒品撤銷改判部分及上訴駁回部分，應執行有期
徒刑貳拾年，販賣毒品所得新臺幣肆仟元沒收，如全部或一部不
能沒收，以其財產抵償之。扣案如附表編號五至九所示之物均沒
收。
    事  實
一、甲○○前於民國91年間，因違反毒品危害防制條例案件，經
    台灣板橋地方法院以91年度訴字第953號判決判處有期徒刑8
    月確定。又於91年間，因違反毒品危害防制條例案件，經同
    院以91年度易字第3375號判決判處有期徒刑6月確定，上開
    兩案經定應執行有期徒刑1年確定，於93年1月10日縮刑期滿
    執行完畢（再犯本罪均構成累犯）。詎仍不知悔改，明知海
    洛因、甲基安非他命係毒品危害防制條例所列之第一級、第
    二級毒品，不得非法販賣 (所涉轉讓禁藥部分，業經原審判
    處有期徒刑七月、七月、七月，嗣撤回上訴而確定)，竟仍
    基於販賣第一級毒品海洛因及第二級毒品甲基安非他命之犯
    意，以其使用之0000000000號電話為販賣第一級、第二級毒
    品聯絡工具，分別為下列犯行：
  (一)於96年6月21、22日某時許，在臺北縣三重市○○路某處，
    以新臺幣（下同）1千元之代價，販賣第一級毒品海洛因1
    包（重量不詳）予吳耀興1次。
  (二)於96年6月底某日，在臺北縣三重市○○街97號4樓之2黃
    芳住處，以3千元之代價，販賣第二級毒品甲基安非他命1包
    （重量不詳）予黃芳1次；嗣黃芳再自行分裝為3包。
    嗣為警分別於96年7 月2 日下午6 時許、同年月16日日晚間
    7 時許，在臺北縣三重市○○街27巷8 號前、同市○○街與
    龍門路口查獲，並分別扣得如附表所示之物品。
二、案經臺北市政府警察局中山分局報請臺灣板橋地方法院檢察
    署檢察官偵查起訴。
    理  由
甲、程序方面：
一、按被告以外之人於偵查中向檢察官所為陳述，除顯有不可信
    之情況者外，得為證據，同法第159條之1第2項定有明文；
    次按被告以外之人於檢察事務官、司法警察官或司法警察調
    查中所為之陳述，與審判中不符時，其先前之陳述具有較可
    信之特別情況，且為證明犯罪事實存否所必要者，得為證據
    ，同法第159條之2亦有明文。
二、經查：
    (一)本件證人林長興、黃芳等人於偵查中在檢察官訊問時所
      為之陳述，均經合法具結，具依其陳述情形查無任何顯不
      可信之情狀，自均有證據能力無疑。
    (二)另證人林長興、黃芳等人於警詢中之陳述，與其2人在
      審判中所為之陳述不同，惟渠2人於原審審理中所為之證
      述，或因對被告有所顧忌或同情，因而在被告面前較不願
      陳述不利被告之事實，核其情狀顯有故意迴護被告之情形
      （詳後述），而渠2人於警詢時所為之陳述，較未受被告
      之干擾，亦未有不法取供之情形，故渠2人先前於警詢之
      陳述堪認有較可信之特別情狀，且為證明被告本件犯行所
      必要，均應認有證據能力，合先敘明。
乙、實體方面：
壹、有罪部分：
一、訊據上訴人即被告甲○○矢口否認有公訴人所指販賣第一級
    、第二級毒品之犯行，並辯稱：我根本沒有拿過毒品給吳耀
    興，我有拿過毒品請黃芳施用，但我不知道黃芳會丟三
    千元給我云云。辯護人另辯以：證人吳耀興供述係於96年6
    月20日向被告購買毒品，而2人係於同年6月21日、22日通聯
    ，足認其6月20日並非向被告購買毒品；又證人黃芳於原
    審已明確證稱其毒品並非向被告購得，林長興則證稱其毒品
    係向「叩頭」之人取得，其二人於偵查中所為不利於被告之
    陳述，係受警方誘導所致云云。
二、查於96年間，被告使用之行動電話門號為0000000000號，證
    人吳耀興使用之行動電話門號為0000000000號；證人黃芳
    使用之行動電話門號為0000000000號；證人林長興使用之行
    動電話門號為0000000000號等情，業據被告甲○○及證人吳
    耀興、黃芳、林長興等人於原審審理中分別陳述明確，並
    有被告所有之0000000000號行動電話門號SIM卡1枚（即如附
    表編號九所示）扣案可資佐證；此外，扣案如附表編號五至
    編號八所示之物品，均為被告所有用以分裝海洛因、甲基安
    非他所用一節，亦為被告所不爭執，自堪認屬實在。
三、就被告於上揭時、地販賣第一級毒品海洛因予吳耀興1次之
    犯行，業據證人吳耀興於原審審理中證稱：96年4月至6月間
    我有施用第一級毒品海洛因，之前有遇到一個朋友，我問他
    身上有沒有海洛因，他說沒有，並給我一個電話號碼，即我
    先前手機中紀錄的「0000000000」，叫我打電話去問，並說
    對方是一個綽號叫「阿琨」或「阿敦」的人，我就用我使用
    的0000000000號電話打上開電話給對方「阿琨」，96年6月
    20幾日，我和「阿琨」就相約在臺北縣三重市○○路耶裡，
    「阿琨」就騎機車戴安全帽到約定地點，招手叫我過去，我
    拿1千元給「阿琨」，「阿琨」就拿1包海洛因給我，然後兩
    人就各自離開。我不能確定賣海洛因給我的「阿琨」是否就
    是在庭的被告甲○○，因為交易當時「阿琨」一直戴著全罩
    式的安全帽，沒有拿下來等語明確（見原審卷第183-186頁
    ）。又本件證人吳耀興雖因出售其第一級毒品海洛因之「阿
    琨」之人，於交易過程中一直戴著全罩式安全帽，而無法清
    楚辨識該「阿琨」之容貌是否即為本件被告甲○○；惟證人
    吳耀興既已明確證稱其係以自己使用之0000000000號電話撥
    打0000000000給「阿琨」聯絡購買海洛因，而0000000000號
    之行動電話復為被告所使用，業見前述；且上開兩個門號於
    96年6月21日、22日均確有多次相互通聯之紀錄一節，亦有
    台灣大哥大股份有限公司2007年12月12日法大字第09612178
    4號函暨所附「0000000000」門號雙向通聯資料查詢1份在卷
    可考（見原審卷第51-51之21頁）。綜上，自堪認本件證人
    吳耀興證稱販賣第一級毒品予伊之「阿琨」，應確係本件被
    告甲○○無疑。被告再辯稱其不認識吳耀興，從來沒有拿過
    毒品給吳耀興云云，顯係事後卸責之詞，不足採信。辯護人
    雖以前詞置辯，惟證人吳耀興於原審已明確證稱購買時間係
    96年6月20幾日，其於警詢供稱：共向「阿琨」買過三次，
    最後一次是6月20日下午 (96年度偵字第15600號卷第24頁)
    ，於偵查中證稱：扣到1包海洛因是被抓前2、3天在三重市
    ○○路向「阿琨」買的等語 (同上卷第79頁)，就吳耀興遭
    扣案之海洛因1包何時取得，固不甚一致，然供稱係向「阿
    琨」購得，則並無岐異，並無向其他第三人購買。且其證稱
    係打上開電話向被告購買，購買時間自應參酌通聯紀錄時間
    加以確定，而認定係96年6月21日或22日。辯護人所辯，自
    不可採。本件事證明確，被告販賣第一級毒品海洛因予吳耀
    興1次之事實，堪予認定。
四、就被告於前揭時、地販賣第二級毒品甲基安非他命予黃芳
    1次部分，經查：
  (一)證人黃芳於96年7月4日警詢中已證稱：我於96年7月3日下
    午7時許在臺北縣三重市○○路○段78號前為警盤檢查獲安非
    他命1包，又經我帶同警方至我位於臺北縣三重市○○街97
    號4樓之2房間，又查獲安非他命2包；這3包安非他命都是我
    的，是我向一名綽號「阿琨」之人所買的，「阿琨」約30歲
    、高約175公分的男子，經我指認「阿琨」就是警方提供被
    告甲○○照片上之人無誤；我是在96年6月底左右，「阿琨
    」親自到我位於臺北縣三重市○○街97號4樓之2住處，拿上
    開毒品給我，我是以3千元的價格向「阿琨」購買的等語明
    確（見96年度偵字第16599號卷第26-29頁）；其於偵查中復
    證稱：我是向一位綽號「阿琨」的男子購買安非他命，是朋
    友介紹的；他是拿到我三重住處樓下來交給我，我給他3 千
    元，他給我1包安非他命，我自己分裝成3包（見同上偵卷第
    106-107、113-114頁）。此外，並有證人黃芳親自簽名、
    捺印之指認照片1份在卷可查（見同上偵卷第61頁）。又本
    件證人黃芳所使用0000000000號電話與被告所使用之00
    00000000號電話於96年6月間亦有多次通聯紀錄一節，亦有
    前開台灣大哥大股份有限公司2007年12月12日法大字第0961
    21784號函暨所附「0000000000」門號雙向通聯資料查詢1份
    在卷可考（見原審卷第51-51之21頁），自堪認屬實在。
  (二)至證人黃芳於原審審理中翻異前詞，改稱：96年7月3日為
    警查獲的安非他命3包是跟我一個朋友「阿崑」拿的，我不
    知他的全名，但不是在庭的被告甲○○，我和該「阿崑」是
    用電話聯絡，電話我忘記了，我如何跟「阿崑」拿安非他命
    的我也忘記了，本件是警察叫我在被告的指認照片上簽名，
    我有跟警察說照片上那個人我不認識，我也不認識吳雅慧，
    照片上那個人不是我說的「阿崑」，但是警察還是一直要求
    我簽名，我覺得反正也無所謂，所以才簽名云云（見原審卷
    第147-151頁）。惟查，依被告於96年7月16日警詢中供稱：
    「黃芳是我女友吳雅慧的同事，據我所知她很會說謊，她
    的供詞根本是在推諉卸責；我認識黃芳，我們之間沒有仇
    隙。」等語以觀（見同上偵卷第14頁），被告及其女友吳雅
    慧與證人黃芳應屬舊識，而證人黃芳於原審審理中竟證
    稱不認識被告及吳雅慧，其意圖為被告撇清之意甚為明顯，
    所言顯非實在。又依前揭台灣大哥大股份有限公司函覆之雙
    向通聯紀錄以觀，證人黃芳所使用0000000000號電話與被
    告所使用之0000000000號電話於96年6月間相互通聯暨發簡
    訊之紀錄高達55筆，顯然互動甚為頻繁，由此益徵證人黃
    芳於原審審理中證稱不認識被告，其指認照片中之人並非賣
    毒品給伊之「阿崑」云云，顯係事後意圖迴護被告之不實證
    詞，要非可採。又被告雖以前詞置辯，證人黃芳僅係其女
    友的同事，關係並不密切，衡情被告並無免費提供毒品之必
    要，且本件係被告親自送毒品至台北縣三重市黃芳住居所
    ，數量可分成三包 (毛重0．45公克、0．9公克)，顯與免費
    提供之情形有別，所辯自不可採。
  (三)綜上，證人黃芳於原審所為證言非但前後矛盾，且與客觀
    事證明顯不符，尚難採信。本院認自應以證人黃芳於警詢
    、偵查中之指證較為可採，本件事證明確，被告販賣第二級
    毒品甲基安非他命予黃芳1次之犯行應堪予認定。
五、查海洛因、甲基安非他命為毒品危害防制條例第2 條第2項
    第1 款、第2 款所列之第一級、第二級毒品，不得非法持有
    、販賣。核被告甲○○所為，係犯毒品危害防制條例第4條
    第1項、第2項之販賣第一級毒品罪及販賣第二級毒品罪。被
    告所為前揭犯行犯意有別，行為互殊，應分論併罰。又查被
    告有如事實欄所示之犯罪科刑執行前科，有本院被告前案紀
    錄表1份附卷可按，其於受有期徒刑執行完畢後，5年內再故
    意犯本件有期徒刑以上之罪，均為累犯，應依法加重其刑，
    惟販賣第一級毒品部分，死刑、無期徒刑不得加重，僅就其
    併科罰金部分加重。又本件被告販賣第1級毒品部分，所販
    數量僅1小包，得款1千元，而所涉法定刑為死刑、無期徒刑
    之罪，有法重情輕之情形，認縱科以法定最低刑，猶嫌過重
    ，爰依刑法第59條規定減輕其刑。
六、原審就被告販賣第一級毒品部分，據以論罪科刑，固非無見
    ，惟本件有法重情輕之情形，原審未審酌及此，依刑法第59
    條規定酌減其刑，尚有未洽。被告上訴，否認犯行，固無理
    由，惟原判既有上開可議，仍屬無可維持，應由本院就原判
    決關於販賣第一級毒品部分撤銷改判。爰審酌被告前有多次
    毒品前科，理應深知毒品對人體之危害，亦應知販賣毒品為
    法所不容，竟於自己沾染毒癮後，復意圖營利而販賣第一級
    毒品海洛因，殊屬可議，然販毒所得金額不多，及其犯後猶
    矢口否認販賣毒品之犯行，態度不佳等一切情狀，量處如主
    文第二項所示之刑示懲。至被告販賣第二級毒品甲基安非他
    命予黃芳部分，原審認事用法，並無違誤，量刑亦頗適當
    ，應予維持。被告上訴，否認此部分犯行，核無理由，上訴
    應予駁回。再就上開撤銷改判部分及上訴駁回部分，定其應
    執行之刑示懲。
七、扣案如附表編號五至八所示之物品，被告坦承係其所有，且
    核該等物品之性質係用於海洛因、甲基安非他命等粉未之秤
    重、分裝，扣案如附表編號九所示之行動電話門號SIM卡1枚
    ，為被告所有供販賣第一、二級毒品之罪所用或預備之物，
    爰依毒品危害防制條例第19條第1項之規定宣告沒收；上開
    扣案物品，既已扣押在案，並無不能沒收情形，毋庸諭知如
    全部或一部不能沒收時，追徵其價額。另被告販賣第一級毒
    品所得1千元（販賣予吳耀興部分）、販賣第二級毒品所得3
    千元（販賣予黃芳部分）依同條例第19條第1項之規定宣
    告沒收，如全部或一部不能沒收，以其財產抵償之。至如附
    表所示編號一、三、四所示之毒品，被告辯稱均係供自己施
    用，堅決否認係供販賣或轉讓之用，經查該等毒品數量不多
    ，且被告為警查獲所採尿液，經送檢驗，驗出嗎啡及安非他
    命之陽性反應，有檢驗報告乙紙可佐 (96年偵字第18599號
    卷第117頁)，被告所辯尚非顯違常情，且本院復查無其他積
    極證據足以證明該等毒品確與被告所犯本件販賣第一、二級
    毒品間有何關聯性，又該等毒品復為被告另案涉犯施用毒品
    罪之重要證物，爰均不宣告沒收或沒收銷燬，併此說明。
貳、無罪部分：
一、公訴意旨另以：甲○○自96年2月間某日起至同年7月10日前
    某日，在臺北縣三重市○○街與龍門路口附近，以每小包5
    百元之代價，販賣第二級毒品甲基安非他命（重量不詳）予
    林長興2次；及於96年7月10日晚間10時許，在上開地點，以
    每小包1千元之代價，販賣第二級毒品甲基安非他命（重量
    不詳）予林長興1次，認被告此部分亦涉有販賣第二級毒品
    之罪嫌。
二、按犯罪事實應依證據認定之，無證據不得認定犯罪事實，刑
    事訴訟法第154條定有明文。又犯罪事實之認定，應憑真實
    之證據，倘證據是否真實尚欠明顯，自難以擬制推測之方法
    ，為其判斷之基礎 (最高法院53年台上字第656號判例參照)
    。
三、公訴人認被告有上開販賣第二級毒品甲基安非他命予林長興
    之犯行，係以證人林長興之證述及扣案如附表所示之物為證
    。訊據被告堅決否認犯行，辯稱：林長興說他身體不適，我
    要請他施用，但他卻找警察來抓我等語。經查：
  (一)證人林長興於96年7月16日警詢中證稱：我於96年7月16日18
    時40分許在臺北縣三重市○○路○段與龍門路口為警查獲施
    用安非他命犯行，我所吸食的安非他命是我向綽號「阿琨」
    購買的，我不知道「阿琨」的真實姓名年籍資料，但與我同
    時被警方查獲的男子就是「阿琨」，經警方查證該男子為被
    告甲○○無誤，我和被告是朋友關係，我向被告買過3次安
    非他命，最近一次是在96年7月10日22時許在臺北縣三重市
    ○○路與龍門路口購買，1小包的代價是1千元等語（見96
    年度偵字第16599號卷第17-19頁）；嗣於96年7月17日於偵
    查中復證稱：我自96年2月間起至同年7月止，陸續向被告買
    過3、4次毒品安非他命，我通常購買5百元至1千元的毒品，
    我是打電話向被告購買毒品，通常相約於三重市○○街與龍
    門路口附近取貨等語（見同上偵卷第93頁）。嗣證人林長興
    於原審審理中翻異前詞，改稱：我在96年7月分時有施用毒
    品安非他命，我的安非他命是在網咖跟一個綽號叫「叩頭」
    的人拿的，「叩頭」我不知道他的全名，是我在網咖認識的
    ，叩頭的電話我不知道。我沒有跟被告拿過安非他命，至於
    我在警詢中說我是向被告買安非他命，那是警察叫我這麼說
    的，警察叫我自己想辦法編造一個事由出來，而且我和被告
    是同一天先後被查獲，我才編造說毒品是向被告買的。我和
    被告是認識，但是沒有什麼交集。我在地檢署做筆錄時，還
    是說我跟被告買毒品沒錯，檢察官也沒有恐嚇我，但訊問當
    時我迷迷糊糊的，在退藥；我被查獲前那一、兩天我都在家
    裡睡覺，在家裡幫忙，起來就整個人迷迷糊糊的。被查獲當
    天，我是接到電話，是「叩頭」說要去找阿琨，我說好，一
    起去，我們就到相約的龍門路口那邊，我是開車去的，等「
    叩頭」上了我的車之後，警察就到了，我被上手銬之後，警
    察就放「叩頭」離開，我才知道我被釣魚了。我沒有向被告
    買過安非他命，我也沒有從被告那裡拿過不用錢的安非他命
    云云（見原審卷第186-190頁）。
  (二)經核證人林長興上開三次證詞，就購買次數，於警詢、偵查
    中供稱3、4次，然未能明確供述購買之時間、地點。於原審
    則改稱係向「叩頭」之人拿的。雖其於原審之證言，不無迴
    護被告之詞，但其警詢、偵查中供述不明確，則為事實。就
    每次購買金額，於警詢供稱：每次1小包代價1千元，於偵查
    中證稱：通常購買500至1000元。前後供詞不一，非無瑕疵
    可指，亦難遽採。又警方查獲證人林長興時，僅在其身上查
    獲玻璃球1個 (96年偵字第16599號卷第41頁)，僅足證明林
    長興可能有施用安非他命之行為，且無通聯紀錄可參，不能
    據以佐證被告確有販賣甲基安非他命予林長興之事實。自不
    能僅憑證人林長興上開有瑕疵之證言，遽以認定其犯行。此
    外，復查無其他積極證據足認被告有公訴人所指犯行，不能
    證明此部分之犯罪，自應諭知無罪之判決。
四、原審疏未詳酌上情，遽就此部分為被告有罪之諭知，認事用
    法，尚有違誤。被告上訴，否認此部分犯行，核有理由，自
    應由本院將原判決此部分撤銷，改諭知無罪之判決。
據上論斷，應依刑事訴訟法第368條、第369條第1項前段、第364
條、第299條第1項前段、第301條第1項，毒品危害防制條例第4
條第1項、第2項、第19條第1項，刑法第11條前段、第47條第1項
、第51條第5款、第38條第1項第1款、第2款，判決如主文。
本案經檢察官曾俊哲到庭執行職務。
中    華    民    國    97    年    12    月    25    日
                  刑事第十七庭  審判長法  官  趙功恆
                                      法  官  高明哲
                                      法  官  陳世宗
以上正本證明與原本無異。
如不服本判決，應於收受送達後10日內向本院提出上訴書狀，其
未敘述上訴之理由者並得於提起上訴後10日內向本院補提理由書
（均須按他造當事人之人數附繕本）「切勿逕送上級法院」。
                                      書記官  魏汝萍
中    華    民    國    97    年    12    月    25    日
附錄本案論罪科刑法條全文：
毒品危害防制條例第4條第1項、第2項
製造、運輸、販賣第一級毒品者，處死刑或無期徒刑；處無期徒
刑者，得併科新臺幣 1 千萬元以下罰金。
製造、運輸、販賣第二級毒品者，處無期徒刑或 7 年以上有期徒
刑，得併科新臺幣 7 百萬元以下罰金。
附表：
一、第一級毒品海洛因6 包（共淨重2.66公克）。
二、第二級毒品甲基安非他命2 包（驗餘淨重合計0.3664公克）
    。
三、第一級毒品海洛因9 包（共淨重4.92公克）。
四、第二級毒品甲基安非他命6 包（驗餘淨重合計6.63公克）。
五、磅秤1 台。
六、分裝器3 支。
七、分裝袋1,315只。
八、分裝袋51只。
九、門號為0000000000號之SIM 卡1 枚。


司法院資訊處製作；財團法人民間司法改革基金會備份。
